臺灣高等法院花蓮分院民事判決　九十三年度再字第九號
　　　再　審原告　甲○○
　　　再　審被告　華南商業銀行股份有限公司
　　　法定代理人　許德南
右當事人間請求清償借款事件，再審原告對於中華民國九十三年五月二十日本院第二
審確定判決（九十二年度上字第六四號）提起再審之訴，本院判決如左：
　　　主　文
再審之訴駁回。
再審訴訟費用由再審原告負擔。
　　　事實及理由
一、再審原告聲明：(一)原判決不利再審原告部分廢棄。(二)上開廢棄部分，再審被告在
　　第一審之訴駁回。其理由略以：按「判決不適用法規或適用不當者，為違背法令
　　」（參照民事訴訟法第四百六十八條之規定）。又「判決不備理由或理由矛盾者
　　，其判決當然為違背法令」（參照同法第四百六十九條第一項第六款之規定）。
　　次按適用法規顯有錯誤者，得以再審之訴對於確定終局判決聲明不服（參照同法
　　第四百九十六條第一項第一款之規定）。此法已有明文。查本件再審被告在第二
　　審之上訴理由，係以：「(一)被上訴人在原一審訴之主張；即被告甲○○為共同被
　　告王聖鼎向原告借款之連帶保證人，因王聖鼎借款（部份）未清償部分，已為上
　　訴人在第一、二審中舉證予以否認在卷。(二)而被上訴人前後所提出之證據（即：
　　(一)證物：「消費者貸款契約」及「增補契約書」，(二)證人：「王聰敏」），亦已
　　經上訴人在一、二審中「舉證」，予以駁斥并筆錄在卷（即：(一)上訴人係一「無
　　知」之婦人，因而當時在共同被告王聖鼎向原告「借款契約書」及「增補契約書
　　」連帶保證人欄內「簽章」，事先因原告經辦人等及王聖鼎均並未告知甲○○，
　　因而共同被告甲○○當時並不知情。即當時甲○○以為係在自己「貸款」之契約
　　書內「簽章」。(二)上訴人於二審審理中並舉證「證明」被上訴人在上訴審中所舉
　　之「證據」與「法則」，依法亦屬「無效」（即：(一)依「民法」第七十二條、第
　　七十四條第一項，及「消費者保護法」第十二條等之規定。(二)況上訴人即甲○○
    并已於八十九年三月七日以花蓮郵局之存證信函，通知被上訴人即原告解除「連
    帶保證」之責任，而上訴人始終（即已時逾三、四年）均未提出異議，依「民法
    」第一百五十三條第一項之規定，而解除「連帶保證」之責任，自亦已生效力（
    如附「本案」一、二審之「判決」，及再審原告，在一、二審中所提出之「書狀
    」，及「證物」影本各乙件）之「事實與理由」，提出上訴。不但顯有理由，且
    於法亦屬有據，其理甚明。二審確定判決，不但未依「證據與法則」，及上訴人
    在二審中所舉之「民法」及「消費者保護法」有關之規定，予以審酌，即竟以：
    「被上訴人既已將訴之聲明減縮為一百四十三萬六千一百四十三元．．．部分」
    為論結，即遽以：「本件事證已臻明確，上訴人其餘之防禦方法及所提證據，經
    審酌後，均與判決結果無影響，爰不逐一論述．．．」。其認事用法，不但顯有
    違誤（如再審原告以上之陳述），且於法亦有未洽（即：(一)對於上訴之理由，不
    但未予審酌，且亦未明不予審酌之理由。(二)兩造所舉之證據，亦未依職權予以
　　調查。(三)對於上訴人所舉之證據與法則，及有關法規之規定，如何不予採信？而
　　原判理由欄內既未詳予明，其判決自亦有判決不適用法規及適用不當，與判決
　　不備理由及理由矛盾等之當然違背法令之情形），其理亦明。為此依民事訴訟法
　　第四百九十六條第一項第一款之規定，提出本件再審之訴，請判決如聲明云云。
二、按民事訴訟法第四百九十六條第一項第一款所謂適用法規顯有錯誤，應以確定判
    決違背法規或現存判例、解釋者為限。最高法院五十七年台上字第一０九一號著
　　有判例可資參照。經查再審原告主張之上開再審理由，已據本院前確定判決理由
    欄詳加明（見本院確定判決理由欄三至六項），且本院前確定判決並無違背法
    規或現存判例、解釋之情形，本件再審之訴顯無再審理由，爰不經言詞辯論，以
    判決駁回之。
據上論結：本件再審之訴顯無理由，依民事訴訟法第五百零二條第二項、第七十八條
判決如主文。
中　　　華　　　民　　　國　　九十三　　年　　　六　　　月　　 十六　　 日
                                  審判長法官  謝  志  揚
                                  　　　法官  陳  淑  媛
                                  　　　法官  莊  謙  崇
右正本係照原本作成。
本件不得上訴。
                                  法院書記官  林  明  智
中　　　華　　　民　　　國　　九十三　　年　　　六　　　月　　 十六　　 日
